【裁判字號】    98,家訴,190
【裁判日期】    981210
【裁判案由】    分割遺產
【裁判全文】
臺灣板橋地方法院民事判決            98年度家訴字第190號
原      告  甲○○
被      告  丙○○
            乙○○
上列當事人間請求分割遺產事件，本院於中華民國98年11月26日
言詞辯論終結，判決如下：
    主    文
准將被繼承人鍾福杉所遺如附表一所示之土地，按兩造如附表二
所示之應繼分比例予以分割為分別共有。
訴訟費用由兩造依附表二所示之應繼分比例負擔。
    事實及理由
一、本件被告經合法通知，未於言詞辯論期日到場，核無民事訴
    訟法第386 條所列各款情形，爰依原告之聲請，由其一造辯
    論而為判決。
二、原告主張：原告甲○○係被繼承人鍾福杉之配偶、被告丙○
    ○、鐘欽奇係被繼承人鍾福杉之姪子，被繼承人鍾福杉於民
    國82年12月5日死亡，遺有如附表一所示之土地27筆，並由
    原告及被告之祖父鍾亨炎共同繼承，然鍾亨炎於85年2月25
    日死亡，由被告之父親鍾正金繼承，鍾正金於87年12月4日
    死亡，由被告二人繼承，惟被告不肯協同辦理繼承，後為政
    府列冊管理，原告多年後迫於無奈，一人辦理公同共有繼承
    登記，以免政府登記為國有或標售，今為促進地盡其用，釐
    清產權，多次向被告商量，均置之不理，爰請求裁判分割遺
    產，終止公同共有關係，以便利用，為此依民法第1164條定
    請求分割遺產。並聲明：如主文所示。
三、被告方面：被告2 人經合法通知，均未於言詞辯論期日到場
    ，亦未提出書狀作何聲明或陳述。
四、原告主張其係被繼承人鍾福杉之配偶、被告丙○○、鐘欽奇
    係被繼承人之姪子，被繼承人於82年12月5 日死亡後，由原
    告及被告之祖父鍾亨炎共同繼承，嗣鍾亨炎於85年2 月25日
    死亡，由被告之父親鍾正金繼承，其後鍾正金於87年12月4
    日死亡，則由被告二人繼承等情，有原告提出被繼承人之繼
    承系統表、除戶戶籍謄本、兩造之戶籍謄本等件為證，堪信
    為真。又原告主張被繼承人鍾福杉遺留有如附表一所示之土
    地27筆遺產等情，亦據原告提出土地登記第二類謄本（部分
    ）27件為證，而被告2人受合法通知均未準時到場辯論，復
    未提出書狀答辯以供本院斟酌。是本院綜上事證，自堪信原
    告主張之事實為真正。
五、按繼承人有數人時，在分割遺產前，各繼承人對於遺產全部
    為公同共有；繼承人得隨時請求分割遺產，但法律另有規定
    或契約另有訂定者，不在此限，民法第1151條、第1164條分
    別定有明文。又繼承人欲終止其間之公同共有關係，惟有以
    分割遺產之方式為之。將遺產之公同共有關係終止改為分別
    共有關係，性質上屬分割遺產方法之一，亦有最高法院82年
    台上字第748 號判決可供參照。兩造間就遺產並無不能分割
    之約定，又無法協議分割，則依前開法條規定，原告訴請將
    遺產分割，於法當屬有據。爰將如附表一所示之土地，按兩
    造如附表二所示之應繼分比例予以分割為分別共有。是原告
    本件請求，為有理由，應予准許。
六、訴訟費用負擔：按因共有物分割、經界或其他性質上類似之
    事件涉訟，由敗訴當事人負擔訴訟費用顯失公平者，法院得
    酌量情形，命勝訴之當事人負擔其一部，民事訴訟法第80條
    之1 定有明文。本件分割遺產之訴，係必要共同訴訟，原告
    、被告之間本可互換地位，原告起訴雖於法有據，然兩造既
    因本件遺產分割而均蒙其利，僅由被告負擔訴訟費用顯失公
    平，本院因認為本件訴訟費用應由兩造按應繼分比例負擔，
    始為公平，爰諭知如主文第2 項所示。
中    華    民    國    98    年    12    月    10    日
                  家事法庭  法  官  林春長
以上正本係照原本作成
如對本判決上訴，須於判決送達後20日內向本院提出上訴狀
中    華    民    國    98    年    12    月    10    日
                            書記官  高小婷
附表一：（土地27筆）
1.臺北縣鶯歌鎮○○○段214 地號、面積509.00平方公尺、權利
  範圍1/120
2.臺北縣鶯歌鎮○○○段214-1 地號、面積621.00平方公尺、權
  利範圍1/120
3.臺北縣鶯歌鎮○○○段219 地號、面積194.00平方公尺、權利
  範圍1/60
4.臺北縣鶯歌鎮○○○段259 地號、面積2129.00 平方公尺、權
  利範圍1/60
5.臺北縣鶯歌鎮○○○段259-1 地號、面積902.00平方公尺、權
  利範圍1/60
6.臺北縣鶯歌鎮○○○段283 地號、面積2439.00 平方公尺、權
  利範圍1/60
7.臺北縣鶯歌鎮○○○段284 地號、面積211.00平方公尺、權利
  範圍1/60
8.臺北縣鶯歌鎮○○○段289-1 地號、面積436.00平方公尺、權
  利範圍1/60
9.臺北縣鶯歌鎮○○○段313 地號、面積2430.00 平方公尺、權
  利範圍1/60
10. 臺北縣鶯歌鎮○○○段313-1 地號、面積168.00平方公尺、
    權利範圍1/60
11. 臺北縣鶯歌鎮○○○段318 地號、面積490.00平方公尺、權
    利範圍1/60
12. 臺北縣鶯歌鎮○○○段937 地號、面積1411.00 平方公尺、
    權利範圍1/60
13. 臺北縣鶯歌鎮○○○段939 地號、面積262.00平方公尺、權
    利範圍1/60
14. 臺北縣鶯歌鎮○○○段939-1 地號、面積141.00平方公尺、
    權利範圍1/60
15. 臺北縣鶯歌鎮○○○段952 地號、面積5641.00 平方公尺、
    權利範圍1/60
16. 臺北縣鶯歌鎮○○○段113 地號、面積511.00平方公尺、權
    利範圍1/60
17. 臺北縣鶯歌鎮○○○段134-1 地號、面積312.00平方公尺、
    權利範圍1/60
18. 臺北縣鶯歌鎮○○○段140-1 地號、面積393.00平方公尺、
    權利範圍1/60
19. 臺北縣鶯歌鎮○○○段147 地號、面積150.00平方公尺、權
    利範圍1/60
20. 臺北縣鶯歌鎮○○○段150 地號、面積257.00平方公尺、權
    利範圍1/10
21. 臺北縣鶯歌鎮○○○段151 地號、面積131.00平方公尺、權
    利範圍1/30
22. 臺北縣鶯歌鎮○○○段151-1 地號、面積407.00平方公尺、
    權利範圍1/60
23. 臺北縣鶯歌鎮○○○段152 地號、面積97.00 平方公尺、權
    利範圍1/30
24. 臺北縣鶯歌鎮○○○段153 地號、面積242.00平方公尺、權
    利範圍1/30
25. 臺北縣鶯歌鎮○○○段154 地號、面積223.00平方公尺、權
    利範圍1/20
26. 臺北縣鶯歌鎮○○○段155 地號、面積2110.00 平方公尺、
    權利範圍1/10
27. 臺北縣鶯歌鎮○○○段155-1地號、面積24.00平方公尺、權
    利範圍1/10
附表二：（應繼分）
(一)原告甲○○：2 分之1
(二)被告丙○○、鐘欽奇：各4 分之1


司法院資訊處製作；財團法人民間司法改革基金會備份。
